【裁判字號】    96,交聲,1166
【裁判日期】    970116
【裁判案由】    聲明異議
【裁判全文】
臺灣彰化地方法院交通事件裁定
移送機關  交通部公路總局臺中區監理所彰化監理站
受處分人
即異議人  甲○○
上列異議人對於交通部公路總局臺中區監理所彰化監理站96年12
月4 日彰監四字第裁64-ZIB075480號裁決處分，聲明異議，本院
裁定如下：
    主  文
異議駁回。
    理  由
一、按汽車行駛高速公路及快速公路，應依速限標誌指示，高速
    公路及快速公路交通管制規則第5條第1項前段定有明文。又
    汽車行駛於高速公路、快速公路或設站管制之道路，不遵使
    用限制、禁止、行車管制及管理事項之管制規則而行車速度
    超過規定之最高速限或低於規定之最低速限，處汽車駕駛人
    新臺幣（下同）3,000元以上6,000元以下罰鍰；汽車駕駛人
    違反道路交通管理處罰條例第33條第1項者，除依該條條款
    規定之罰鍰處罰外，並記違規點數1點，道路交通管理處罰
    條例第33條第1項第1款、第63條第1項第1款分別定有明文。
二、原處分機關略以：異議人即受處分人甲○○所有之車牌號碼
    4286－JW號自用小客車，於民國96年8 月23日上午9 時51分
    許，在國道三號公路北上15公里處（該處速限90公里），有
    以時速107 公里（超速17公里）速度行駛之違規事實，為此
    爰以「汽車行駛於高速公路速度超過規定最高速限（未滿20
    公里）」為由，依道路交通管理處罰條例第33條第1 項第1
    款規定，裁處該車之所有人即異議人罰鍰3,000 元，並依第
    63條第1 項記違規點數1 點。
三、聲明異議意旨略以：異議人即受處分人甲○○於96年8月23
    日上午9時51分駕駛車牌號碼4286－JW自用小客車，行駛國
    道三號北上，行經北上15公里時，遭逕行舉發超速違規，然
    該日當時現場是一堵車緩慢行進狀態，行車車速約為每小時
    30至40公里，不可能為超速，應係雷達測速器測錯，是臺中
    區監理所彰化監理站交通事件裁決所為之處分，顯與事實不
    符云云，乃依法聲明異議。
四、經查：
  (一)本件異議人即受處分人甲○○所有車輛4286－JW號自用小客
    車，於96年8月23日上午9時51分，行經國道三號高速公路北
    上15公里處，以時速107公里之高速超過限速90公里行駛之
    違規事實，業經雷達測速照相機拍照之方式取證，由員警繆
    以祥以受處分人所有之汽車有違反道路交通管理處罰條例第
    33 條第1項第1款規定之行為逕行掣單舉發，嗣將舉發通知
    單送達於受處分人後，受處分人於舉發通知單上所載之應到
    案日期前向彰化監理站提出申訴，經原處分機關函請舉發單
    位調查結果，仍認受處分人所有之該汽車有於該路段超速行
    駛行為，原處分機關乃依道路交通管理處罰條例第33條第1
    項第1款規定於96年12月4日裁處該車之所有人即異議人罰鍰
    3,000 元，並依第63條第1項記違規點數1點，此有公警局交
    字第ZI B075480號舉發通知單、採證照片、內政部警政署國
    道公路警察局第九警察隊96年11月13日公警四交字第096097
    2080號函、臺中區監理所96年12月4 日之彰監四字第裁64－
    ZIB0754 80號裁決書等在卷可稽。
  (二)異議人固不否認於上揭時、地其所有之車牌號碼4286－JW號
    自用小客車確有行經國道三號北上15公里處，惟辯稱該車在
    該路段緩慢行進，不可能會有超速行為云云。惟查，本件使
    用之雷達自動照相測速器之檢驗合格資料函請原舉發單位說
    明，經原舉發單位函覆：該雷達測速器業經經濟部標準檢驗
    局檢驗合格，是該機號之雷達測速儀，其精確性應可證明具
    正確性。又據本件舉發違規之員警繆以祥到庭證稱：當天所
    測之違規車輛確係車號4286－JW自用小客車無誤，非如異議
    人所言，為其後之大貨車之車速，因雷射照相機主機發射之
    光點所照射之車體位置不會有誤。異議人所言之大貨車，已
    超出偵測範圍。蓋雷射是一個光束點打到某部車輛上反射回
    來，是單點發射，該照片上之十字標示即是該光點瞄準之位
    置。雷射測速照相器本身是不可分的，是一個雷射主機加一
    個數位相機，雷射主機發射光點後，雷射反射回來如果超過
    設定的速度，就會啟動數位相機，照片就會標示出光點。所
    以如果光點打到貨車的話，十字標示會是在貨車上，而非在
    本輛自小客車上，故該系統不可能係偵測到貨車超速而照到
    自小客車。因為開機時我們會作校正，必須要確認雷射與相
    機所對的是同一物體，如有誤，須重新校正到正確，才可拍
    攝。此外，照片中的大貨車已經超出偵測範圍，因為當時是
    設定超過200 公尺不照等語。復觀諸證人庭呈之另二張亦為
    同日、同地點，遭逕行舉發之其他兩部車輛違規超速照片，
    時間恰分別為本件遭舉發違規車輛之先後，一張係在同日上
    午9 時49分25秒攝得、時速107 公里之超速車輛，另一張係
    在同日上午9 時52分3 秒攝得、時速119 公里之超速車輛，
    尤以上開在異議人之後通過該處之時速119 公里之車輛違規
    照片中，超速車輛之後有數部車輛跟隨，由此更可看出該路
    段雖車流量較大，然並不致影響車行速度，方有上開超速行
    駛之車輛陸續遭雷達測速器攝錄之情形，是異議人之車行經
    該處時，雖前後均有車輛，然並無從逕行推論異議人之車速
    必定緩慢、未有超速。此外，本院經查亦無任何證據足資證
    明員警有捏造事實違法取締之情事，則執勤警員本其維護交
    通秩序、安全職責所為之舉發，自應受到合法、正確之推定
    ，該舉發單之可信度要屬無疑。是以異議人上開所辯，尚無
    足採，該車輛於前揭時、地確有違規超速之情，堪以認定。
五、綜上，異議人確有如通知單所載之違規事實，臺中區監理所
    彰化監理站以異議人違反道路交通管理處罰條例第33條第1
    項第1 款、第63條第1 項第1 款，裁罰異議人罰鍰新臺幣
    3,000 元，並記違規點數1 點，於法並無不合，本件異議核
    無理由，應予駁回。
六、據上論斷，應依道路交通案件處理辦法第19條，裁定如主文
    。
中    華    民    國    97    年    1     月    16    日
                  交通法庭   法  官  周淡怡
以上正本證明與原本無異。
如不服本裁定，應於裁定送達後5日內向本院提出抗告狀（須附
繕本）。
中    華    民    國    97    年    1     月    16    日
                             書記官  劉玫金


司法院資訊處製作；財團法人民間司法改革基金會備份。
